【裁判字號】    98,簡上,29
【裁判日期】    990205
【裁判案由】    撤銷無償贈與等
【裁判全文】
臺灣臺東地方法院民事判決              98年度簡上字第29號
上  訴  人  丁○○
兼
訴訟代理人  乙○○
被  上訴人  丙○（臺灣）商業銀行股份有限公司
法定代理人  甲○○
訴訟代理人  戊○○
上列當事人間請求撤銷無償贈與等事件，上訴人對於本院民國98
年7月31日98年度東簡字第152號第一審判決提起上訴，業於民國
99年1月20日言詞辯論終結，本院判決如下：
    主  文
上訴駁回。
第二審訴訟費用由上訴人負擔。
    事實及理由
一、被上訴人起訴主張：上訴人乙○○對被上訴人負有本金新臺
    幣（下同）173,221元之債務，竟於民國96年3月20日將渠所
    有臺東縣臺東市○○段535 建號建物及臺東縣臺東市○○段
    747-2 地號土地（下稱系爭房地）贈與渠之配偶即上訴人丁
    ○○後，在96年3 月26日為系爭房地之所有權移轉登記，顯
    已侵害被上訴人對上訴人乙○○所有之債權，爰依民法第24
    4 條第1項及第4項之法律規定，請求撤銷上開無償行為並命
    回復原狀等語。嗣因上訴人不服原審判決而提起上訴，被上
    訴人遂於第二審訴訟程序中聲明：上訴駁回。
二、上訴人則以：上訴人丁○○於上訴人乙○○購買系爭房地時
    亦有出資，復又協助上訴人乙○○繳納貸款，且為債務連帶
    保證人；渠等係因無力繳納土地增值稅，始以夫妻贈與為登
    記原因移轉系爭房地所有權等語，資為抗辯。並聲明：(一)原
    判決廢棄；(二)被上訴人於第一審之訴駁回。
三、本院得心證之理由
  (一)按被上訴人對其已主張之事實盡證明之責後，上訴人對其主
    張，如抗辯其不實並提出反對之主張者，上訴人對其反對之
    主張，亦應負證明之責，此為舉證責任分擔之原則；最高法
    院著有18年上字第2855號判例足資參照。
  (二)被上訴人就其起訴時所主張之事實，業已提出信用卡申請書
    、協議書、債權憑證、土地登記謄本、戶籍謄本等件為證（
    見本院98年度東簡字第152號民事卷宗第8頁至第19頁），復
    有臺東縣臺東地政事務所98年7月17日東地所登記字第09800
    04697號函附資料在卷可稽（見本院98年度東簡字第152號民
    事卷宗第59頁至第73頁），應堪採信。
  (三)上訴人雖以前詞置辯，惟其迄至言詞辯論終結前均未提出任
    何證據予以證明，當難遽予採信。從而，被上訴人請求撤銷
    上開無償行為並命回復原狀，洵屬有據。
四、綜上，被上訴人依民法第244 條第1項、第4項之法律規定，
    請求撤銷上訴人間於96年3月20日與96年3月26日所為之無償
    行為，以及塗銷系爭房地於96年3 月26日所為之所有權移轉
    登記，為有理由，應予准許。原審為上訴人敗訴之判決，尚
    無不合。上訴意旨指摘原判決不當，求予廢棄改判，為無理
    由，應予駁回。
五、本件事證已臻明確，兩造其餘攻擊防禦方法及所舉未經援用
    之證據，經本院斟酌後，認為均不足以影響本判決之結果，
    爰不一一論駁，併此敘明。
六、據上論結，本件上訴為無理由，依民事訴訟法第436條之第3
    項、第449條第1項、第78條，判決如主文。
中    華    民    國    99    年    2     月    5     日
                  民事庭審判長法  官  李芳南
                              法  官  傅曉瑄
                              法  官  陳谷鴻
本判決不得上訴。
以上正本證明與原本無異。
中    華    民    國    99    年    2     月    5     日
                              書記官  張俊良


司法院資訊處製作；財團法人民間司法改革基金會備份。
